臺灣臺南地方法院臺南簡易庭民事判決
111年度南簡字第1015號
原      告  施鈞嚴  
被      告  朱若平  

上列當事人間請求侵權行為損害賠償(交通)事件，本院於民國11
1年8月29日言詞辯論終結，判決如下：
    主      文
一、被告應給付原告新臺幣38,806元，及自民國111年1月15日起
    至清償日止，按週年利率5％計算之利息。
二、原告其餘之訴駁回。
三、訴訟費用新臺幣2,980元，其中新臺幣447元由被告負擔，其
    餘新臺幣2,533元由原告負擔。
四、本件原告勝訴部分得假執行；但被告如以新臺幣38,806元為
    原告預供擔保，得免為假執行。
五、原告其餘假執行之聲請駁回。
    事實及理由
一、原告起訴主張：被告於民國110年2月5日8時許騎乘機車，沿
    臺南市○區○○路000號旁之無名巷由東南往西北方向行駛，行
    至該巷與裕農路379號之無號誌交岔路口時，未注意支線道
    車應暫停讓幹道車優先通行，又因裕農路379號前違規停放
    訴外人許耕輔駕駛車牌號碼000-00號自用公務大貨車遮避視
    線，被告竟貿然向左欲駛入裕農路，適原告騎乘車牌號碼00
    0－000號普通重型機車（下稱系爭機車），沿臺南市東區裕
    農路由西往東方向直行至該處，亦因疏未注意車前狀況及減
    速慢行，且因上開違規停放之車輛阻擋視線，二車遂發生碰
    撞（下稱系爭車禍），致原告受有頭部外傷併腦震盪、四肢
    、臀部及下顎等多處鈍挫傷，且因咬傷口腔內部，嗣因感染
    造成口腔潰瘍（下稱系爭傷害），及系爭機車、安全帽受損
    。原告因系爭車禍支出醫療費新臺幣（下同）3,164元、看
    護費2,000元、交通費2,520元、系爭機車維修費38,600元、
    安全帽毀損價值750元，及受有不能工作之損失75,824元、
    精神慰撫金150,000元，合計272,858元。為此，原告依侵權
    行為損害賠償之法律關係，提起本件訴訟。並聲明：被告應
    給付原告272,858元，及自起訴狀繕本送達翌日起至清償日
    止，按週年利率5％計算之利息；願供擔保請准宣告假執行。
二、被告則以：系爭車禍是原告未注意車前狀況及減速慢行所致
    ，被告行駛至交岔路口有停下來左右觀看，因許耕輔駕駛之
    公務大貨車遮避視線，被告才沒有看到原告，所以被告沒有
    過失。縱被告有過失，醫療費部分被告加計原告提出之醫療
    收據僅有1,664元；看護費、交通費部分原告未提出收據；
    工作損失部分，原告沒有上班的日數及薪資尚待確認；系爭
    機車維修費應予折舊；安全帽毀損求償金額被告沒有意見；
    精神慰撫金請求過高。另原告口腔潰瘍未記載於急診時之診
    斷證明書。並聲明：原告之訴及假執行之聲請均駁回；如受
    不利判決，願供擔保請准宣告免為假執行。
三、得心證之理由：
㈠、因故意或過失，不法侵害他人之權利者，負損害賠償責任；
    汽車、機車或其他非依軌道行駛之動力車輛，在使用中加損
    害於他人者，駕駛人應賠償因此所生之損害；不法侵害他人
    之身體或健康者，對於被害人因此喪失或減少勞動能力，或
    增加生活上之需要時，應負損害賠償責任；不法侵害他人之
    身體、健康、名譽、自由、信用、隱私、貞操，或不法侵害
    其他人格法益而情節重大者，被害人雖非財產上之損害，亦
    得請求賠償相當之金額。民法第184條第1項前段、第191條
    之2前段、第193條第1項、第195條第1項前段分別定有明文
    。
㈡、被告於上開時、地騎乘機車，行經臺南市○區○○路000號旁之
    無名巷與裕農路379號之無號誌交岔路口時，原告騎乘系爭
    機車沿臺南市東區裕農路由西往東方向直行至該處，雙方發
    生碰撞，原告人車倒地，受有頭部外傷併腦震盪、四肢、臀
    部及下顎等多處鈍挫傷，及系爭機車、安全帽受損之事實，
    為被告所不爭執，惟否認有何過失，及原告口腔潰瘍未載於
    急診之診斷證明書等語。經查：
  ⒈被告不否認伊行駛之巷道為支線道，應先禮讓裕農路（幹線
    道）之車輛先行，惟辯稱伊於交岔路口已經有停下來左右觀
    看，因公務大貨車遮避視線，才沒有看到原告，所以伊沒有
    過失等語。經本院刑事庭當庭勘驗公務大貨車之行車紀錄器
    錄影畫面，勘驗結果略以：被告駕駛機車沿無名巷之由東南
    往西北方向，直行接近無名巷與東西向之裕農路交岔而畫有
    黃色網狀線之路口，被告機車停在無名巷進入交岔路口之斑
    馬線上，有4部機車沿裕農路由西向東通過交岔路口，被告
    駕駛機車起駛沿無名巷由東南往西北方向進入交岔路時，當
    時原告駕駛系爭機車由西自東直行，通過公務車之左邊而進
    入交岔路口，兩造均沿上開各自之行向而在交岔路口內行駛
    中，於交岔路口屬於裕農路由西向東之內側車道範圍之黃色
    網狀線區域內，被告駕駛機車之車頭與原告駕駛之系爭機車
    之右側車身碰撞，兩造均人車倒地，有勘驗筆錄附卷可佐（
    見本院刑事卷第120頁）。由前揭勘驗結果可見系爭車禍發
    生時，被告機車雖有停在無名巷進入交岔路口之斑馬線上，
    等待4部機車沿裕農路由西向東通過交岔路口後再起駛，惟
    被告機車行駛於支線道上，仍應禮讓幹線道車先行，而裕農
    路379號前既有停放許耕輔駕駛車牌號碼000-00號自用公務
    大貨車遮避視線，被告勢必未能注意到左側視野之全部車輛
    ，被告應於駛近公務大貨車後，再停車注意左側是否有車輛
    駛來，惟被告未理會公務大貨車遮避視線，即逕行通過交岔
    路口，以致兩車發生碰撞之結果，應認被告仍有疏未注意支
    線道車未讓幹線道車先行之過失。依當時情形，天候晴、日
    間自然光線、市區道路柏油路面乾燥無缺陷，有道路交通事
    故調查報告表㈠可參（見刑事警卷第29頁），固然被告視野
    有障礙物即許耕輔停駛於該處之公務大貨車遮避視線，惟被
    告若於駛近公務大貨車而於切齊裕農路通行車道時停車並注
    意左方來車及禮讓先行，即可避免系爭車禍之發生，是本件
    客觀上並無不能注意之情事，被告疏未注意支線道車未讓幹
    線道車先行，致與原告騎乘之系爭機車發生碰撞，被告就系
    爭車禍之發生自有過失。
　⒉兩造刑事案件進行時就肇事因素經臺灣臺南地方檢察署檢察
    官送請臺南市車輛行車事故委員會鑑定，該委員會認為：「
    被告駕駛普通重型機車，支線道車未讓幹線道車先行，為肇
    事主因；原告駕駛普通重型機車，無號誌路口，未注意車前
    狀況，未減速慢行，為肇事次因；許耕輔駕駛自大貨車，路
    口違規停車，妨礙交通，同為肇事次因」，有該委員會南鑑
    0000000案鑑定意見書在卷可佐（見偵卷第33至34頁）。復
    經本院刑事庭送覆議，臺南市車輛行車事故鑑定覆議委員會
    之覆議意見亦同上開認定，有該委員會南覆0000000案覆議
    意見書附卷可參（見本院刑事卷第75至76頁），是鑑定結果
    亦同本院之認定。又被告之過失行為與原告受有系爭傷害，
    及系爭機車、安全帽受損之結果間有相當因果關係，被告自
    應負侵權行為損害賠償責任。另原告因系爭車禍而口腔潰瘍
    ，有王俊富耳鼻喉科診所診斷證明書、照片可參（見交附民
    卷第11至13頁），查原告就診口腔潰瘍之看診日期為110年2
    月8日，距離系爭車禍僅3日，而綜合車禍發生於速度衝撞下
    倒地，在此環境原告咬到舌頭或口腔內受傷，應屬可能結果
    ，嗣感染口腔潰瘍亦與車禍之發生具相當性，是本院認為原
    告口腔潰瘍與系爭車禍有相當因果關係。
㈢、就原告請求之項目，審酌如下：
　⒈醫療費部分：
　　原告主張因系爭傷害而支出醫療費用3,164元，並提出國立
    成功大學醫學院附設醫院（下稱成大醫院）醫療收據為證（
    見交附民卷第27至51頁），前開醫療收據經計算僅有2,564
    元，是原告得請求之醫療費應為2,564元，逾此金額之請求
    ，不應准許。
　⒉看護費部分：
　　親屬代為照顧被害人之起居，固係基於親情，但親屬看護所
    付出之勞力並非不能評價為金錢，雖因二者身分關係而免除
    被害人之支付義務，惟此種基於身分關係之恩惠，自不能加
    惠於加害人。故由親屬看護時雖無現實看護費之支付，仍應
    認被害人受有相當於看護費之損害，得向加害人請求賠償，
    始符公平原則（最高法院94年度台上字第1543號判決意旨）
    。原告主張因系爭車禍受傷後，住院1日需專人看護等語。
    查原告所受系爭傷害包含頭部外傷併腦震盪、四肢、臀部及
    下顎等多處鈍挫傷，且於110年2月5日至成大醫院急診入院
    並住院1日，住院期間需專人照顧，有成大醫院診斷證明書
    在卷可稽（見附民卷第7頁）。審酌一般行情，原告請求比
    照一般看護之費用1日以2,000元計算，尚屬允當，則原告請
    求看護費用2,000元，應予准許。
  ⒊交通費（車資）：
　　當事人已證明受有損害而不能證明其數額或證明顯有重大困
    難者，法院應審酌一切情況，依所得心證定其數額，民事訴
    訟法第222條第2項定有明文；關於損害賠償之數額，固應視
    其實際所受損害之程度以定其標準，惟倘在損害已經被證明
    ，而損害額有不能證明或證明顯有重大困難之情形，為避免
    被害人因訴訟上舉證困難而使其實體法上損害賠償權利難以
    實現，法院應審酌一切情況，依所得心證定其數額，以兼顧
    當事人實體權利與程序利益之保護，此觀民事訴訟法第222
    條第2項之立法理由自明。經查，原告所受之傷害會致其無
    法自由行動，而原告居住於臺南市南區，堪認其必須藉由交
    通工具往返醫院就醫，本院審酌原告110年2月5日及6日（入
    院出院）、2月9日、2月18日、3月4日、4月1日，共有5次往
    返成大醫院，應有車資支出，原告雖未能提出收據為證，惟
    本院審酌原告所受之傷勢、原告之住所與相關醫療院所之距
    離等一切情況，認原告往返成大醫院就醫1趟約需車資410元
    （本院以大都會車隊計程車資估算系統估算），是原告請求
    往返成大醫院就診之交通費用（車資）於2,050元（計算式
    ：410元×5次＝2,050元）之範圍內，為有理由，逾此部分之
    請求，尚屬無據。
  ⒋系爭機車維修費部分：
    不法毀損他人之物者，應向被害人賠償其物因毀損所減少之
    價額。民法第196條定有明文。又依該規定請求賠償毀損所
    減少之價額，得以修復費用為估定標準，但以必要者為限，
    例如修理材料以新品更換舊品，應予折舊（最高法院77年度
    第9次民事庭會議決議參照）。依原告提出估價單所示品名
    項目，均係以舊零件更換新零件，有估價單附卷可憑（見交
    附民卷第23頁），又系爭機車93年10月出廠，有系爭機車行
    車執照可佐（見南簡卷第17頁），距系爭車禍之110年2月5
    日，已有16年4個月之久，則計算系爭機車材料零件之損害
    賠償數額時，自應扣除折舊部分始屬合理。依行政院發布之
    固定資產耐用年數表，機械腳踏車耐用年數固為3年，惟系
    爭機車於系爭車禍發生時仍正常使用中，足見其仍具殘餘價
    值，則依平均法計算系爭機車之零件材料殘餘價值【殘餘價
    值＝取得成本÷（耐用年數＋1）】應為9,650元【計算式：38,
    600元÷（3＋1）＝9,650元】。是原告請求被告賠償系爭機車
    修復費用9,650元，即屬有據，應予准許，逾此部分之請求
    ，則無理由。
  ⒌安全帽損失部分：
　　原告主張損壞之安全帽市價750元，為被告所不爭執，是原
    告此部分請求應予准許。
　⒍不能工作之損失部分：　
　　原告主張於系爭車禍前於松裕電器行工作，每日薪資1,354
    元，因系爭傷害致不能工作而損失75,824元等語。惟原告自
    110年2月5日發生系爭車禍後至110年4月1日請假休養共59日
    ，松裕電器行均按月支付薪資，有松裕電器行陳報說明書在
    卷可稽（見南簡卷第101頁），且為原告所不爭執（見南簡
    卷第114頁），則原告請求不能工作之損失，為無理由，應
    予駁回。
　⒎精神慰撫金部分：
    原告因被告之過失行為受有系爭傷害，精神上受有痛苦，原
    告依據民法第195條第1項之規定請求被告賠償其非財產上之
    損害，即屬有據。查原告大學畢業，經濟狀況小康；被告被
    告大學肄業，目前單身，從事一般行政工作兼設計。且兩造
    經濟、財產狀況，有稅務電子閘門財產所得調件明細表附卷
    可按（見南簡卷第81至86頁）。本院審酌兩造上述之身份、
    教育程度、經濟能力、社會地位，暨原告因系爭傷害所受之
    痛苦，認原告請求精神慰撫金以80,000元為適當，逾此範圍
    之請求，則無理由。
　⒏綜上，原告得請求被告賠償之金額為97,014元（計算式：醫
    療費2,564元＋看護費2,000元＋交通費2,050元＋系爭機車維修
    費9,650元＋安全帽損失750元＋精神慰撫金80,000元），逾此
    金額之請求，則屬無據，應予駁回。
㈣、損害之發生或擴大，被害人與有過失者，法院得減輕賠償金
    額，或免除之，民法第217條第1項定有明文。車輛行經無號
    誌之交岔路口時，應減速慢行，作隨時停車之準備；車輛行
    駛時，駕駛人應注意車前狀況，並隨時採取必要之安全措施
    ；車輛行至無號誌而無交通指揮人員指揮之交岔路口，支線
    道車應暫停讓幹線道車先行；汽車在禁止臨時停車處所及顯
    有妨礙其他人、車通行之處所，不得停車，道路交通安全規
    則第93條第1項第2款、第94條第3項、第102條第1項第2款、
    第112條第1項第1款、第9款分別定有明文。被告疏未注意支
    線道車未讓幹線道車先行致與原告駕駛之系爭機車發生碰撞
    ，已如前開所述。另依勘驗結果，亦可認定原告固為幹道線
    及直行車，在本件肇事路口有優先通行之路權，仍應注意案
    發路口為無號誌之交岔路口，其仍負有減速慢行，作隨時停
    車準備及採取必要安全措施之注意義務，然原告疏未注意車
    前狀況及未減速慢行，則原告對系爭車禍之發生與有過失。
    及許耕輔違規將公務車停放於交岔路口，亦具有過失。本院
    認被告為肇事主因，原告及許耕輔同為肇事次因。前揭行車
    事故鑑定會、鑑定覆議委員會之鑑定意見亦同本院之認定。
    綜合兩造各自之過失情節，認被告應負擔40％之過失責任，
    原告與許耕輔應各負擔30％之過失責任為適當。準此，爰依
    過失相抵之法則，減輕被告之賠償金額為40％，依此計算，
    原告可請求之賠償金額為38,806元（計算式：97,014元40％
    ＝38,806元，元以下四捨五入），應可認定。
四、綜上所述，原告依侵權行為損害賠償規定，請求被告給付38
    ,806元，及自起訴狀繕本送達翌日即111年1月15日（見交附
    民卷第63頁）起至清償日止，按週年利率5％計算之利息，為
    有理由，應予准許，逾此範圍之請求，為無理由，應予駁回
    。
五、原告雖聲請供擔保請准宣告假執行，惟本件原告勝訴部分，
    係就民事訴訟法第427條第1項所定訴訟適用簡易程序所為被
    告敗訴之判決，依同法第389條第1項第3款之規定，應依職
    權宣告假執行，併依同法第392條第2項規定，依聲請宣告被
    告如預供擔保後，得免為假執行。
六、法院為終局判決時，應依職權為訴訟費用之裁判；又各當事
    人一部勝訴，一部敗訴者，其訴訟費用，由法院酌量情形，
    命兩造以比例分擔或命一造負擔，或命兩造各自負擔其支出
    之訴訟費用。民事訴訟法第87第1項、第79條分別定有明文
    。本件原告之訴為一部有理由，一部無理由，本案訴訟費用
    2,980元，原告應負擔2,533元，被告應負擔447元。
七、本件事證已臻明確，兩造其餘攻擊防禦方法及舉證，核與本
    判決之結果不生影響，爰不另為贅論，附此敘明。
八、據上論結，本件原告之訴為一部有理由、一部無理由，判決
    如主文。
中　　華　　民　　國　　111 　年　　9 　　月　　12　　日
  　　　　　　　　臺灣臺南地方法院臺南簡易庭　　　　　
                                  法  官　羅郁棣
以上正本證明與原本無異。
如不服本判決，應於送達後20日內向本庭（台南市○○路0段000
號）提出上訴狀（須按他造當事人人數附繕本）。
中　　華　　民　　國　　111 　年　　9 　　月　　13　　日
　　　　　　　　　　　　　　　　　書記官  周玉茹